【裁判字號】    98,交聲,2373
【裁判日期】    980930
【裁判案由】    違反道路交通管理處罰條例聲明異議
【裁判全文】
臺灣臺北地方法院交通事件裁定        98年度交聲字第2373號
原處分機關  臺北市交通事件裁決所
異議人即受處分人  乙○○
上列異議人即受處分人因違反道路交通管理處罰條例案件，對於
臺北市交通事件裁決所中華民國98年6月19日所為之處分（原處
分案號：北市裁罰字第裁22－AEY026929號），聲明異議，本院
裁定如下：
    主  文
異議駁回。
    理  由
一、按汽車（依道路交通管理處罰條例第3條第8款規定，包括機
    器腳踏車）已領有號牌而未懸掛或不依指定位置懸掛者，處
    汽車所有人新臺幣（下同）3,600元以上10,800元以下罰鍰
    ，並禁止其行駛，且牌照亦應吊銷之，道路交通管理處罰條
    例第12條第1項第7款及同條第2項分別定有明文。次按汽車
    號牌懸掛位置，除原設有固定位置外，應依下列規定懸掛固
    定：機器腳踏車及拖車號牌每車1面，應正面懸掛於車輛後
    端之明顯適當位置，汽車號牌不得變造損毀、塗抹或粘貼其
    他材料、加裝邊框或霓虹燈、裝置旋轉架、顛倒懸掛或以安
    裝其他器具之方式使不能辨認其牌號，並不得以他物遮蔽，
    如有污穢，致不能辨認其牌號時，應洗刷清楚，道路交通安
    全規則第11條第1項第3款及同條第2項亦有明定。又所謂牌
    照懸掛固定者，係指牌照正面固定朝向後方，倘牌照正面得
    任意傾斜，改變角度，致他人對其牌照上之文字、數字有所
    誤認，或不易辨別時，即非固定懸掛，自屬未依指定位置懸
    掛。揆之汽車號牌制度建立之緣由，非單純在貫徹主管機關
    之車籍管理；其於交通違規或事故發生時，亦可便於相關單
    位發現違規或肇事之車輛駕駛人並予以究責，而具有辨識路
    上行駛中車輛之特定功效，對於道路交通安全之管理、維護
    ，自屬重要；故為加強主管機關對於道路交通管理之有效性
    ，及利於其他用路人對於車輛之識別並藉此保障渠等之行車
    安全等目的，立法者方以前揭規定課以汽車所有人必須依法
    懸掛汽車號牌之作為義務。而汽車所有人有無依前揭規定懸
    掛車牌，又以其是否按道路交通安全規則第十一條所規定之
    將汽車號牌懸掛於車輛前後端之「明顯適當位置」並保持其
    「清晰明確無任何不能辨識牌號之情形」為斷。由是可知，
    機車號牌之懸掛，當非僅懸掛於機車後端為已足，尚須其懸
    掛之角度、方向、位置，於該車輛行進中可達令他人得以清
    楚辨識該牌號之程度時，方符上揭規定意旨所指之「明顯適
    當位置」。
二、本件異議人即受處分人（下稱受處分人）乙○○於民國98年
    5月14日下午1時23分許，騎乘其所有車牌號碼158-DAP號重
    型機車，行經臺北市○○○路○段226號前，因號牌不依指定
    位置懸掛為警攔停掣單舉發，嗣受處分人於舉發通知單上所
    載應到案日期（即98年5月29日）前之98年5月14日向臺北市
    交通事件裁決所提出申訴，經原處分機關函請臺北市政府警
    察局大安分局（下稱原舉發機關）調查結果，仍認受處分人
    有前開違規行為，原處分機關乃於同年6月19日依道路交通
    管理處罰條例第12條第1項第7款、第12條第2項及違反道路
    交通管理事件統一裁罰基準及處理細則之規定，裁處受處分
    人罰鍰5,400元，併吊銷牌照。
三、受處分人聲明異議之意旨略以：伊機車現狀係於年初車禍後
    修理結果，並未改裝，其車牌為固定式，早已鎖緊，無翻動
    之可能，故上開機車牌照並不能無辨識之情形，本件係舉發
    員警以蠻力將鎖死之大牌用力扳起，始令鬆動，伊並無違規
    ，原處分機關猶執意開單處罰，顯不合理，為此聲明異議，
    請求撤銷原處分云云。
四、經查：
  (一)本件受處分人於98年5月14日下午1時23分許，騎乘其所有車
    牌號碼158-DAP號之重型機車，行經臺北市○○○路○段226
    號前等候紅燈時，因有「號牌不依指定位置懸掛」之違規情
    節而為警掣單舉發之事實，有臺北市政府警察局98年5月14
    日北市警交字第AEY026929號舉發違反道路交通管理事件通
    知單及原處分機關北市裁罰字第22-AEY026969號裁決書各1
    份在卷可稽。
  (二)證人即舉發員警甲○○於本院調查時具結證稱：「（問：請
    陳述本件舉發經過？）98年5月14日13點到17點我在執行巡
    邏勤務，於當日下午1點23分行經和平東路三段226號前，我
    們是在右側看到受處分人騎著舉發單上所載車號之重機車，
    其號牌架是屬於活動式的，可控制變動的旋轉架，我們就攔
    停他，當場我告訴他這也是屬於違規行為，就開單製發，並
    且拍照存證；（問：你是如何發現受處分人所騎乘機車所懸
    掛號牌有異常之事？）因為根據我們所受訓練，看到異議人
    之上述車輛之車牌並不是像一般原廠出廠車輛車牌是鎖在擋
    泥板上，而是鎖在活動支架上，所以判定他的車牌懸掛有所
    異常；（問：可否確認異議人所騎乘上開車輛車牌所架是固
    定式或可旋轉式或可動式之車牌？）可旋轉式，因那種活動
    支架都是一般機車行或材料行所另外販售的，一般車輛出廠
    時不會採用該支架來裝置車牌；（問：你於舉發當時實施測
    試時，該車牌可移動之最大角度為何？）號牌可以翻起至90
    度，呈現水平狀態，如卷附第18頁現場舉證照片所示；（問
    ：如將上開旋轉架調整至最大幅度傾斜時即呈現水平狀態，
    你自該車後方、左方或右方，可否清楚辨識該車牌號碼？）
    後方無法辨識，必須要十分靠近駕駛人的左右兩側；（問：
    你舉發現場測試當時，可否輕易翻起該車牌至如卷附18頁所
    示舉發照片所呈現接近水平之狀態？）可以，不用很大力；
    （問：卷附18頁所示現場舉發照片之車牌，是你用蠻力很大
    力翻起的嗎？）不是，我用一般平常力量就可以拉起；（問
    ：你現場如何實施測試？）在他面前我有去翻動他的號牌，
    螺絲並沒有鎖緊，是可活動的，如同我所附照片一樣，可翻
    起至呈水平狀態」等語綦詳（見本院卷第25頁反面至第27頁
    反面），又受處分人之上開機車車牌確實可上扳翹起至呈水
    平90度角度之事實，亦有採證照片6張附卷可考（見本院卷
    第17頁至第20頁），是受處分人辯稱：伊上開機車之牌照架
    係固定式，且已鎖死，並無旋轉功能，係舉發員警以蠻力扳
    起云云，不足採信。
  (三)再佐以上開可動式旋轉車架，僅需駕駛人以手往後方該車牌
    處，即可翻起該車牌使之呈水平狀態，以逃避查緝等情，亦
    據證人甲○○於本院調查時證述甚明，參以「查汽車號牌應
    於原設有固定位置或規定之明顯適當位置懸掛固定，道路交
    通安全規則第11條第1項已有明文，上開機車號牌擅自裝置
    於可控制變動之旋轉架上，無論行駛有無操作使用，應已違
    反上開規定，自宜適用道路交通安全管理處罰條例第12條第
    1項第7款『已領有號牌不依指定位置懸掛』之規定處罰」等
    旨，亦經交通部以96年4月26日交路字第096 0028650號函函
    釋明確在案，堪認受處分人確有依法領用號牌，而未將號牌
    懸掛於原設定之固定位置之違規行為甚明。
  (四)至受處分人辯稱該車輛現狀係因車禍後修理之結果，未有改
    裝云云，惟受處分人確有上揭違規之事實，業如前述，且受
    處分人係該車所有人，又領有合格之駕駛執照，對交通法規
    當知之甚詳，自應注意檢查車輛是否有違反相關交通法規所
    列規定而不得駕駛上路之情事，尚不得以此解免違規之責，
    是受處分人前揭所辯，亦不足採。
五、綜上所述，受處分人所有之上揭重型機車確有已領有號牌不
    依指定位置懸掛之違規行為，原處分機關依道路交通管理處
    罰條例第12條第1項第7款、第12條第2項及違反道路交通管
    理事件統一裁罰標準等規定，裁處受處分人罰鍰5,400元，
    併吊銷其牌照，核無違誤。受處分人聲明異議，指摘原處分
    不當，為無理由，應予駁回。
據上論斷，應依道路交通案件處理辦法第19條，裁定如主文。
中    華    民    國    98    年    9     月    30    日
                  交通法庭    法  官  謝昀璉
上正本證明與原本無異。
如不服本裁定，應於裁定送達後5 日內向本院提出抗告狀。
                              書記官  鄭雅文
中    華    民    國    98    年    10    月    2     日


司法院資訊處製作；財團法人民間司法改革基金會備份。
